臺灣高等法院刑事判決　　　　　　　　 94年度上易字第953號
上　訴　人　臺灣宜蘭地方法院檢察署檢察官
被　　　告　乙○○
上列上訴人因被告妨害名譽案件，不服臺灣宜蘭地方法院94年度
易字第45號，中華民國94年4月18日第一審判決（起訴案號：臺
灣宜蘭地方法院檢察署93年度偵續字第36號），提起上訴，本院
判決如下：
    主  文
原判決撤銷。
乙○○意圖散布於眾，指摘足以毀損他人名譽之事，處拘役貳拾
日，如易科罰金，以參佰元折算壹日。
    事  實
一、乙○○與甲○○原為男女朋友關係，惟因感情不睦而欲協議
    分手，二人約定於民國（下同）九十二年十一月十九日，在
    宜蘭縣議員楊政誠位於宜蘭縣冬山鄉○○路○段一○六○號
    服務處大廳之公眾得出入之場所進行協調，於協調過程中，
    乙○○竟基於散布於眾之意圖，於吳煌田、黃玲玲及楊弘仲
    等人面前，先後陳述：「跟有婦之夫在一起，我又不是第一
    個，像台北陽明山陳大哥，當初一開始………。妳爸爸跟我
    說的，妳爸爸跟我說的」、「妳說在板橋那個，耕莘醫院認
    識一個男孩子，好像二十歲，還是未滿二十歲，還沒有當兵
    ，妳說我們很要好，我們談到天亮，………，我一再鼓勵妳
    ，說妳是不是有跟他上床，………，後來慢慢妳就放開來了
    ，妳也講說，有啦，我們有上床」等指摘甲○○與他人有染
    暨與未滿二十歲之男子發性關係，在客觀上貶抑甲○○之人
    格及社會地位之言詞，足以貶損甲○○名譽。
二、案經甲○○訴由臺灣宜蘭地方法院檢察署檢察官偵查起訴。
    理  由
一、訊據被告乙○○固坦承確於前揭時地陳述上開言詞，然否認
    有何誹謗犯行，辯稱：我雖有說那些話，但是因與甲○○談
    判分手之過程中，因被害人一直用言語攻擊我，我因氣憤且
    為了反駁甲○○對我的指摘而所為之辯駁云云。
二、經查：
    (一)被告乙○○、告訴人甲○○、吳煌田、黃玲玲及楊弘仲等
      人，確曾於九十二年十一月十九日，在宜蘭縣議員楊政誠
      位於宜蘭縣冬山鄉○○路○段一○六○號服務處大廳，協
      調被告乙○○與告訴人甲○○分手乙事，業據證人甲○○
      、吳煌田、黃玲玲及楊弘仲結證屬實，並經被告自承在卷
      。
    (二)又前開宜蘭縣議員楊政誠之服務處大廳，係屬供公眾得出
      入之場所，而事發當日，被告乙○○、告訴人甲○○、吳
      煌田、黃玲玲及楊弘仲係於前開服務處進出口大廳旁之沙
      發上協調，該處係屬開放空間，並無隔間或屏風隔離，且
      在協調期間，有民眾七、八人進出該服務處等情，亦經證
      人吳煌田、黃玲玲及楊弘仲供證在卷（見偵卷九十三年度
      核退偵字十五號第四十七頁、八十六頁、九十八頁），復
      有原審九十四年三月十一日勘驗筆錄及現場照片五張（見
      原審卷第二十二至二十五頁），在卷足憑，顯見前開服務
      處大廳確係屬不特定人得自由進出，共見共聞之公開場所
      。
    (三)被告迭於偵查迄本院審理中，均自承確於前揭時地，在證
      人吳煌田、黃玲玲及楊弘仲等人面前，分別陳述：「跟有
      婦之夫在一起，我又不是第一個，像台北陽明山陳大哥，
      當初一開始………。妳爸爸跟我說的，妳爸爸跟我說的」
      、「妳說在板橋那個，耕莘醫院認識一個男孩子，好像二
      十歲，還是未滿二十歲，還沒有當兵，妳說我們很要好，
      我們談到天亮，………，我一再鼓勵妳，說妳是不是有跟
      他上床，………，後來慢慢妳就放開來了，妳也講說，有
      啦，我們有上床」云云，而證人吳煌田亦於原審證述，被
      告當時聲音很大，裡面都能聽見等語（見原審卷第四十四
      頁）。然被告就上開言論否認有散布於眾之意圖及誹謗之
      行為，惟按刑法第三百十條第一項之誹謗罪，係以意圖散
      布於眾，而指摘或傳述足以毀損他人名譽之事為其犯罪成
      立之要件。所謂「意圖散布於眾」，係指期望將之散布於
      不特定人或多數人，使大眾得以知悉其內容者而言。又所
      謂「名譽」，乃為人在社會上聲望與地位之評價，可分為
      一般之人格及社會之地位。倘對他人在社會上所保持之人
      格及聲譽地位，所為之指摘或傳述，已達於足以貶損之程
      度者，即可成立刑法之誹謗罪。茲被告講述上開言論之場
      所，係在宜蘭縣議員楊政誠之服務處大廳，屬不特定人或
      多數人得自由進出，共見共聞之場所，已如前述，被告於
      此公開場所且當時尚有證人吳煌田、黃玲玲及楊弘仲在場
      及不特定人進出之情況下，竟具體指摘大聲陳述，告訴人
      甲○○與他人有染暨與未滿二十歲之男子發性關係等事，
      足徵被告確實期望將之散布於不特定人或多數人，使大眾
      得以知悉其內容之意圖；又其所為之指摘，亦足以貶損告
      訴人在社會上所保持之人格及聲譽地位，確有誹謗之行為
      ，復有錄音光碟片一片、錄音帶七捲、譯文表一份在卷可
      稽。被告辯稱：其係反駁甲○○之指摘而所為之辯駁，並
      無散布於眾之意圖與誹謗行為云云，要無可採。
    綜上所述，本件事證明確，被告犯行洵堪認定，
三、核被告所為，係犯刑法第三百十條第一項之誹謗罪。被告對
    告訴人先誹謗稱：「跟有婦之夫在一起，我又不是第一個，
    像台北陽明山陳大哥，當初一開始………。妳爸爸跟我說的
    ，妳爸爸跟我說的」等語，嗣又對告訴人誹謗稱：「妳說在
    板橋那個，耕莘醫院認識一個男孩子，好像二十歲，還是未
    滿二十歲，還沒有當兵，妳說我們很要好，我們談到天亮，
    ………，我一再鼓勵妳，說妳是不是有跟他上床，………，
    後來慢慢妳就放開來了，妳也講說，有啦，我們有上床」等
    語，足以損害告訴人甲○○之名譽，前後二行為係基於單一
    犯意而為之，為接續犯。
四、原審未予詳查，遽為被告無罪之諭知，自有未合，檢察官循
    告訴人請求上訴，上訴意旨亦指摘及此，其上訴為有理由，
    自應由本院將原判決撤銷改判。爰審酌被告犯罪之動機、目
    的、手段、所生之危害、對告訴人所造成之損害，被告犯罪
    後之態度等一切情狀，量處拘役二十日，並諭知易科罰金之
    折算標準。
五、公訴人於起訴書另以；被告對告訴人指稱；「還有妳恐嚇我
    ，二個小孩」等語，認為被告涉有刑法第第三百十條第一項
    之誹謗罪嫌，並於原審就被告上開言論追加被告涉有刑法第
    三百零九條之公然侮辱罪嫌。惟觀諸被告所指稱「還有妳恐
    嚇我，二個小孩」之內容，尚未達到足以毀損告訴人在社會
    上聲望與地位之程度，難謂該當誹謗罪之構成要件。又按刑
    法第三百零九條之公然侮辱，係指於特定或不特定多數人得
    以共聞共見之狀態下，未指明具體事實，而其內容足以貶損
    他人社會評價之輕蔑行為。本案被告前揭所陳述內容中，未
    有輕蔑之行為，亦不成立公然侮辱罪，惟公訴人認為此部分
    與前開論罪科刑部分間，有實質上一罪之關係，爰不另為無
    罪之諭知。
據上論斷，應依刑事訴訟法第三百六十九條第一項前段、第三百
六十四條、第二百九十九條第一項前段、刑法第三百十條第一項
、第四十一條第一項前段、罰金罰鍰提高標準條例第一條前段、
第二條，判決如主文。
本案經檢察官賴俊雄到庭執行職務。
中　　華　　民　　國　　94　　年　　7 　　月　　29　　日
  　　　　　　　　刑事第二十庭審判長法　官  陳貽男
　　　　　　　　　　　　　　　      法　官  高明哲
　　　　　　　　　　　　　　　　    法　官  李世貴
以上正本證明與原本無異。
不得上訴。
                                    書記官  魏汝萍
中　　華　　民　　國　　94　　年　　7 　　月　　29　　日
附錄：本案論罪科刑法條全文
  刑法第三百一十條
    意圖散布於眾，而指摘或傳述足以毀損他人名譽之事者，為
    誹謗罪，處一年以下有期徒刑、拘役或五百元以下罰金。
    散布文字、圖畫犯前項之罪者，處二年以下有期徒刑、拘役
    或一千元以下罰金。
    對於所誹謗之事，能證明其為真實者，不罰。但涉於私德而
    與公共利益無關者，不在此限。
